臺灣臺中地方法院民事判決　九十二年度訴字第三二五二號
　　原　　　告　甲○○○
　　訴訟代理人　林政德律師
　　被　　　告　仁祺實業有限公司
　　法定代理人　張耀峰
　　訴訟代理人　林基豐律師
右當事人間請求給付租金事件，經本院於民國九十三年六月三日言詞辯論終結，判決
如左：
    主      文
原告之訴及假執行之聲請均駁回。
訴訟費用由原告負擔。
    事      實
甲、原告方面：
  壹、聲明：
    一被告應給付原告新台幣（下同）陸拾萬元及自支付命令送達被告之翌日（即民
      國九十二年九月二十日）起至清償日止，按年息百分之五計算之利息。
    二願供擔保，請准宣告假執行。
  貳、陳述：
    一被告向原告承租坐落台中市○區○村路○段一一七巷十八號房屋一樓部分（下
      稱系爭房屋）為其公司事務所，每月租金壹萬元，兩造至今均未終止租約。惟
      被告自民國八十七年一月起，即積欠租金未給付，迄今被告已積欠租金五年以
      上，經原告於九十二年一月三十日以台中中正路郵局第六七號存證信函催告被
      告給付至存證信函送達時之租金，被告仍未給付。按自八十七年二月至九十二
      年一月止，被告應給付原告五年份租金計陸拾萬元，為此請求判決如訴之聲明
      所示。
    二對被告抗辯所為之陳述：
      (一)系爭租約係存在於兩造之間：
        原告為系爭房屋之所有權人，且被告係開立租金所得之扣繳憑單予原告，足
        見系爭租約係存在於兩造之間。
      (二)兩造係約定每月租金為伍仟元：
        1.原告於九十二年一月三十日以台中中正郵局第六七號存證信函向被告催討
          租金，被告對於每月租金壹萬元乙情並未爭執，足見其為真實。
        2.被告於所製作之七十九年二月八日及八十年二月十二日現金支出傳票上，
          均記載支出當月份房租壹萬元，可見系爭租約之每月租金為壹萬元。
        3.被告於八十一及八十四年所開立予原告之扣繳憑單雖係記載當年度給付予
          原告之租金總額為陸萬元，惟此乃因被告短報。
      (三)訴外人江偉立並非原告就系爭租約之代理人：
        1.系爭租約係由兩造自行簽訂，訴外人江偉立並非原告關於系爭租約之代理
          人，且平時原告亦均親自至系爭房屋向被告收取租金。
        2.又被告為法人組織，自係由其代表人張耀峰或其授權之人將租金交付原告
          ，縱被告係將租金交給江偉立，應係委託其股東江偉立轉交租金予原告。
      (四)系爭租約未曾合法終止：
        1.原告從未於八十四年間委由訴外人江偉立代理原告對被告終止系爭租約，
          縱如被告所稱「江偉立片面終止租約」屬實，然系爭租約並未經兩造合意
          終止甚明。
        2.再者，原告於八十六年一月二十七日以台中健行路郵局第七七號存證信函
          通知被告繳納租金，原告於該存證信函載明：「然貴公司（即被告）自民
          國八十四年十月起，忽然他遷不明，也未與本人聯絡，商談租約問題，如
          今查知，貴公司聯絡處，謹函知終止雙方租賃關係，．．．」等語，足證
          原告並未以催告租金不給付，作為終止系爭租約之原因。至於該存證信函
          雖並記載請被告出面清償租金，但卻未表示以之作為終止系爭租約之原因
          ，文字記載甚為明確，且被告並未回應，亦未表示同意原告終止系爭租約
          ，故不能解為系爭租約已依該存證信函而終止。
        3.又被告於九十一年十二月二十日向經濟部中部辦公室申請停業登記，仍陳
          報其公司所在地為系爭房屋，亦可見系爭租約並未終止。
      (五)原告係請求八十七年以後之租金，並無罹於時效之問題。
  、證據：提出被告公司基本資料查詢影本、台中中正路郵局第六七號存證信函影
      本、綜合所得稅核定通知書影本、八十一暨八十四年度財政部台灣省中區國稅
      局各類所得扣繳暨免扣繳憑單（下稱扣繳憑單）影本、建築改良物所有權狀影
      本、被告公司停業登記申請書影本各一份及現金支出傳票影本二份為證。
乙、被告方面：
  壹、聲明：
    一原告之訴及假執行之聲請均駁回。
    二如受不利判決，請准供擔保免為假執行。
  貳、陳述：
    一被告公司係由其法定代理人張耀峰、訴外人江偉立等五位股東合資設立，開辦
      之初即由訴外人江偉立提供系爭房屋作為被告公司營業之用，並由訴外人江偉
      立代理其母親即原告與被告就系爭房屋簽訂租約。且兩造約定每月租金為伍仟
      元，均由訴外人江偉立代原告向被告收取。
    二被告已向原告繳納八十四年度整年度之租金，惟否認於八十五年及八十六年間
      曾對原告繳納租金，亦未曾開立該二年度之扣繳憑單予原告。
    三系爭租約已經訴外人江偉立於八十四年間代理原告片面終止租約，且被告亦已
      向其表示同意終止系爭租約，並立刻自系爭房屋遷讓。且縱使訴外人江偉立無
      權代理原告終止系爭租約，但原告復於八十六年一月二十七日以存證信函通知
      被告終止租約。被告已於同年一月三十日收到該存證信函，故兩造間租賃關係
      至遲於八十六年二月終止。又如認系爭租約尚未終止，被告於鈞院九十三年一
      月八日言詞辯論期日當庭以言詞終止系爭租約。
    四縱原告所述「被告自八十七年一月起即積欠租金未給付」一事屬實，則被告至
      八十六年止並未欠租，若有欠租，亦已罹於時效，被告爰對起訴前五年之租金
      主張時效抗辯。而系爭租約既於八十六年終止，原告請求自八十七年一月起之
      租金，亦無理由。
  、證據：提出台灣台中地方法院檢察署（下稱台中地檢署）檢察官不起訴處分書
      影本、八十一年、八十三年、八十四年度扣繳憑單影本及台中市○○路郵局第
      七七號存證信函影本各一份為證；並聲請訊問證人張耀峰、江偉立、張季珠。
丙、本院依職權調取台中地檢署八十八年度偵字第七五八五號被告張耀峰侵占案卷。
    理      由
一、本件系爭房屋為原告所有，自七十九、八十年間起即出租予被告公司作為營業事
    務所，租期為不定期，被告於八十四年十二月間以前均有依約繳納租金之事實，
    已據原告提出被告公司基本資料查詢影本、八十一暨八十四年度扣繳憑單影本及
    建築改良物所有權狀影本各一份為證，並經證人即被告公司前任會計張季珠結證
    在卷，復為兩造所不爭執，應堪信為真實。惟兩造就(1)訴外人江偉立是否係原告
    就系爭租約之代理人？(2)系爭租約是否已經合法終止？(3)兩造約定每月租金為伍
    仟元或壹萬元？等節，均有爭執，應有查明之必要。
二、有關訴外人江偉立是否有權代理原告終止系爭租約部分：
  (一)被告辯稱：系爭租約係由訴外人江偉立代理其母親即原告與被告所簽訂，且租金
    均為訴外人江偉立代原告向被告收取；又系爭租約已經訴外人江偉立於八十四年
    間代理原告片面終止租約，且被告亦已向其表示同意終止系爭租約，並立刻自系
    爭房屋遷讓，故系爭租約已於八十四年間即生終止之效力等語。惟為原告所否認
    ，並主張：系爭租約係由兩造自行簽訂，且平時原告亦均親自至系爭房屋向被告
    收取租金，訴外人江偉立並非原告關於系爭租約之代理人，又原告未曾於八十四
    年間委由訴外人江偉立代理原告對被告終止系爭租約等語。
  (二)按當事人主張有利於己之事實者，就其事實有舉證之責任。民事訴訟法第二百七
    十七條定有明文。本件被告主張訴外人江偉立係原告就系爭租約之代理人，並已
    於八十四年間代理原告片面終止租約，此一主張為原告所否認，參酌前開說明，
    被告自應就此有利之事實負舉證責任。
  (三)被告乃舉證人即其公司之前任會計張季珠為證。而證人張季珠於本院九十三年二
    月二十六日言詞辯論期日陳稱：「（被告是何時在該建物營業？）約七十九、八
    十年間」、「（當初就系爭建物有無打書面的租約？）沒有」、「（租約如何成
    立？）租約是張耀峰代表被告公司向江偉立承租的」、「（當時你是否在場？）
    有」、「（租金如何給付？）由我交給江偉立」、「（〔租金〕曾經交給江偉立
    以外的人？）沒有」、「（被告公司何時遷離系爭建物？）約於八十四年九、十
    月間，因為股東不合，江偉立把我們趕走」等語，核與被告法定代理人張耀峰於
    本院九十三年四月一日言詞辯論期日陳稱：「（本件租賃契約是何人與何人簽訂
    的？）本件租約是江偉立代理原告與被告以口頭簽訂的，．．．於本件租約我們
    從未與原告直接接洽過。原告曾到系爭房屋很多次，但不是來接洽租約的事」、
    「（原告或江偉立有無表示過系爭房屋不願再租給被告？）江偉立於八十四年間
    因與我們不合，就趕我們搬家，因為平時都是江偉立代理原告與我們接洽租約的
    事，故我們認為這應該也是原告的意思，所以我們也不願意再租就搬走了」、「
    在江偉立把房子租給我們，我們搬到系爭房屋之前，我們從未碰過原告本人」等
    語互相符合，應堪採信。
  (四)又按法院認為必要時，得依職權訊問當事人。前項情形，審判長得於訊問前或訊
    問後命當事人具結，並準用第三百十二條第二項、第三百十三條及第三百十四條
    第一項之規定。當事人無正當理由拒絕陳述或具結者，法院得審酌情形，判斷應
    證事實之真偽。當事人經法院命其本人到場，無正當理由而不到場者，視為拒絕
    陳述。但命其到場之通知書係寄存送達或公示送達者，不在此限。民事訴訟法第
    三六七條之一第一項至第四項定有明文。本件本院認有依職權訊問原告之必要，
    乃通知原告於九十三年六月三日到庭陳述，此項言詞辯論通知書已於九十三年五
    月四日送達原告，有本院送達證書三份附卷可稽，而原告無正當理由而未到庭，
    依上開規定，視為原告拒絕陳述。本院審酌上開證人張季珠之證詞及被告法定代
    理人張耀峰之陳述，及原告拒絕陳述等情，認系爭房屋確係原告委由訴外人江偉
    立與被告簽訂系爭租約，且租賃期間均係由訴外人江偉立代原告向被告收取租金
    ，故訴外人江偉立應係原告就系爭租約之代理人；而訴外人江偉立於八十四年九
    、十月間，並代理原告向被告終止系爭租約，要求被告自系爭房屋遷讓，被告亦
    向訴外人江偉立表示不願再承租而同意終止系爭租約。
  (五)綜上所述，訴外人江偉立既已於八十四年九、十月間代理原告向被告終止系爭租
    約，並經被告表示同意終止，系爭租約即自斯時起因兩造合意終止而生終止之效
    力。
三、從而，原告依系爭租約之約定，請求被告給付自八十七年二月至九十二年一月止
    之租金共陸拾萬元及自支付命令送達被告之翌日（即九十二年九月二十日）起至
    清償日止，按年息百分之五計算之利息，為無理由，應予駁回。原告之訴既經駁
    回，其假執行之聲請亦失所附麗，應併予駁回。
四、本件事證已臻明確，兩造其餘就系爭租約之租金究約定為每月伍仟元或壹萬元，
    及原告於八十六年一月二十七日向被告所發之台中健行路郵局第七七號存證信函
    有無生終止系爭租約之效力等爭點之攻擊防禦方法、陳述及舉證，與本件判決結
    果並無影響，爰不一一論述，附此敘明。
五、據上論結，本件原告之訴無理由，依民事訴訟法第七十八條，判決如主文。
中　　　華　　　民　　　國　　九十三　　年　　　六　　　月　　 十七 　　日
                                    臺灣臺中地方法院民事第四庭
~B法　　　官　許秀芬
右為正本係照原本作成
如不服本判決，應於判決送達後二十日內，向本院提出上訴狀。
中　　　華　　　民　　　國　　九十三　　年　　　六　　　月　　 十七 　　日
~B法院書記官
